【裁判字號】    98,上訴,339
【裁判日期】    980521
【裁判案由】    強盜等
【裁判全文】
臺灣高等法院臺中分院刑事判決         98年度上訴字第339號
上  訴  人
即  被  告  甲○○
                      號
                    （現於臺灣臺中看守所羈押中）
選任辯護人  周進文律師
上  訴  人
即  被  告  丁○○
                    （現另案於臺灣雲林第二監獄執行中）
指定辯護人  本院公設辯護人戊○○
上列上訴人等因強盜等案件，不服臺灣南投地方法院97年度訴字
第949號中華民國97年12月17日第一審判決（起訴案號：臺灣南
投地方法院檢察署97年度偵字第3159、3160、3242號），提起上
訴，本院判決如下：
    主  文
上訴駁回。
    犯 罪 事 實
一、丁○○於民國96年間因犯施用毒品案件，經臺灣臺中地方法
    院以96年度訴字第1698號判決判處有期徒刑9月，嗣提起上
    訴後，向本院撤回上訴確定，繼經臺灣臺中地方法院以96年
    度聲減字第3954號裁定減為有期徒刑4月又15日確定，於96
    年9月5日縮刑期滿執行完畢；甲○○曾因施用第一級、第二
    級毒品案件，經臺灣南投地方法院以94年度訴字第61號判決
    分別判處有期徒刑10月、3月，施用第一級毒品部分即告確
    定，而施用第二級毒品部分經上訴後，經本院撤銷改判有期
    徒刑6月確定，並經本院以94年度聲字第915號裁定定應執行
    刑為有期徒刑1年2月確定；再因施用第一級、第二級毒品案
    件，經臺灣南投地方法院以94年度訴字第675號判決分別判
    處有期徒刑8月、4月，應執行有期徒刑10月，嗣提起上訴後
    ，向本院撤回上訴確定，上開案件經接續執行，於96年2月6
    日假釋出獄交付保護管束，於96年7月16日假釋期滿未經撤
    銷視為執行完畢。丁○○因欲向綽號「螞蟻」之友人索取毒
    品施用遭拒，而心生不滿，遂於97年7月4日晚間某時許邀約
    綽號「阿達」之甲○○一同前往找該綽號「螞蟻」之友人理
    論，並在南投縣南投市○○里○○路137巷3弄25號甲○○住
    處內拿取長約30公分、金屬製、客觀上足以危害人之生命、
    身體之刀械1把（下稱系爭刀械）後，即由甲○○騎乘車號
    LBN－289號之機車搭載手持系爭刀械之丁○○外出。二人於
    同日晚間22時30分許，行駛至南投縣草屯鎮○○里○○路
    132號前時，因甲○○騎乘之機車突然故障，甲○○、丁○○竟共同基於意圖為自己不法所有之犯意聯絡（丁○○犯此
    部分加重竊盜罪部分，業經原審法院判處有期徒刑7月，丁○○提起上訴後，業於本院98年2月24日撤回上訴確定），
    由丁○○持系爭刀械把風，再由甲○○持自備之鑰匙下手竊
    取辛○○所有之車號MVM－867號重型機車（約價值新台幣《
    下同》5千元）。得手後，甲○○再騎乘該竊得之機車搭載
    手持系爭刀械之丁○○，往南投市方向前進，而丁○○因身
    無分文，遂向甲○○提議強盜他人財物，經甲○○應允後，
    二人即共同基於意圖為自己不法所有之犯意聯絡，沿途搜尋
    犯案目標。嗣於翌日（97年7月5日）凌晨4時50分許，二人
    行駛至南投縣南投市○○○路194號前時，見己○○獨自一
    人騎乘車號不詳之機車，認有機可趁，先由甲○○將其所騎
    之機車擋在己○○之前方，使其無法離去，再由丁○○下車
    ，持系爭刀械抵住己○○之脖子及腹部，以此加害生命、身
    體之方式脅迫己○○至使其不能抗拒，要求己○○拿出錢財
    ，丁○○並要甲○○下車幫忙，甲○○則在旁出言要求己○○配合一點，己○○不從，丁○○遂出手推開己○○，強取
    己○○之機車鑰匙後，開啟機車置物箱，取走己○○所有之
    黑色皮包1只（內有現金約8千元、合作金庫銀行存摺1本、
    存款憑條存根聯1張、身分證及健保卡影本各3紙、行動電話
    1支等物），得手後隨即由甲○○騎乘前揭竊得之車號MVM－
    867號重型機車搭載丁○○逃離現場，並於同日（97年7月5
    日）清晨5時許，將MVM－867號重型機車及己○○之黑色皮
    包，丟棄在南投市南投國中後方產業道路之草叢內，且朋分
    強盜所得之贓款，二人各分得4千元，丁○○則將該皮包內
    之其餘物品取走，另將系爭刀械丟棄在南投市軍功橋下。
二、嗣於97年7月17日下午18時許，丁○○在其南投縣竹山鎮○○里○○路20巷28號住處騎樓，為庚○○發現騎乘車號JKM-
    247號重型機車（丁○○竊取庚○○所有之JKM-247號重型機
    車部分，業經原審法院判處有期徒刑4月，丁○○提起上訴
    後，業於本院98年2月24日撤回上訴確定），隨即報警，並
    在該機車腳踏墊上扣得己○○之合作金庫銀行存摺1本、存
    款憑條存根聯1張、身分證及健保卡影本各3紙（以上物品已
    發還己○○），丁○○復供出其與甲○○共犯上揭竊盜及強
    盜犯行，再經員警持臺灣南投地方法院檢察署檢察官核發之
    拘票，於97年7月25日晚上22時30分許，在南投縣南投市○○里○○○路336號10樓之2拘獲甲○○，而循線查知上情。
三、案經南投縣政府警察局南投分局報告臺灣南投地方法院檢察
    署檢察官偵查起訴。
    理  由
壹、程序部分
一、關於上訴人即被告甲○○（下稱被告甲○○）警詢、偵訊筆
    錄自白之部分：
  (一)按被告之自白，非出於強暴、脅迫、利誘、詐欺、疲勞訊問
    、違法羈押或其他不正之方法，且與事實相符者，得為證據
    。又被告陳述其自白係出於不正之方法者，應先於其他事證
    而為調查。該自白如係經檢察官提出者，法院應命檢察官就
    自白之出於自由意志，指出證明之方法，刑事訴訟法第156
    條第1、3項分別定有明文。亦即被告之自白係出於自由意思
    ，且與事實相符者，即有證據能力，反之，若係非法取供者
    ，因其陳述非出於任意性，其所為之陳述即無證據能力。
  (二)本件被告甲○○於警詢、偵訊及原審準備程序時，曾就犯罪
    事實為自白，惟被告甲○○於原審97年11月18日審理中辯稱
    ：「筆錄是在警局說丁○○說講怎麼樣，叫我這樣說，我當
    時怕被收押禁見，所以我才這樣說，是警察叫我這麼講的。
    」等語（見原審卷第116頁），被告甲○○於原審97年12月3
    日審理中辯稱：「警詢筆錄是警察跟我說口供要跟被告丁○○差不多才可能不被收押，而偵訊筆錄則是檢察官叫我坦承
    ，那在法院才會比較好幫我處理，所以當時所言並非完全是
    實情。」等語（見原審卷第193頁），被告甲○○於本院審
    理中辯稱：在警詢中所為之供述，係在被警員誘導之情況下
    ，始為認罪之供述，當時警察說伊作的筆錄要跟丁○○作的
    筆錄一樣，否則伊會被收押，所以伊才配合丁○○的筆錄去
    作筆錄云云（見本院卷第64頁背面）。惟查，經本院勘驗被
    告甲○○於97年7月26日警詢中陳述之錄音光碟，被告甲○○於警詢時精神狀況良好，回答流暢，並不時觀看左下方警
    方製作筆錄之電腦螢幕；警方於詢問時，並無誘導詢問之情
    形發生（見本院卷第90頁背面至第91頁準備程序筆錄、本院
    卷第99頁背面至第100頁準備程序筆錄），再經核對被告甲○○於97年7月26日警詢筆錄及本院勘驗警詢錄音光碟之譯
    文內容（見南投縣政府警察局南投分局投投警偵字第097001
    3090號警卷《下稱警卷二》第5至8頁、本院卷第90頁背面至
    第91頁、第99頁背面至第100頁、第109頁背面至第110頁背
    面），多係被告甲○○連續陳述，或訊問人敘述案情後詢問
    被告甲○○有無該情節，或重覆被告甲○○所述加以確認等
    ，且詢問之內容，係採一問一答之方式就本案犯罪事實進行
    詢問，且亦由被告甲○○就單一問題為具體陳述，並非多數
    由警員事先設題，而由其單純回答「是」，又被告甲○○回
    答問題之內容明確而詳細，並無答非所問或因身體狀況不佳
    而無法回答問題之情形，足認並無被告甲○○所指遭警員為
    不當誘導或以其他不正方法詢問之情事。
  (三)被告甲○○雖於本院另辯稱：警察在作筆錄之前跟伊說作的
    筆錄要跟丁○○作的筆錄一樣，否則會被收押云云（見本院
    卷第111頁）。惟查，被告甲○○於偵查中及原審第一次準
    備程序時均未抗辯警察在作筆錄之前有對其說作的筆錄要跟
    丁○○作的筆錄一樣，否則會被收押云云，嗣於原審審理時
    始抗辯如上，已有可疑。倘員警確曾告以上情，本院衡諸被
    告甲○○於警詢中坦承強盜之事實，隨後移送內勤檢察官訊
    問後，經檢察官聲請羈押，被告甲○○於偵訊、原審法院進
    行羈押訊問時，均未陳述其遭員警利誘之情事，並進一步將
    其在警詢筆錄中自認所為之不實陳述加以釐清，又被告甲○○經檢察官起訴後，由原審法院接押，被告甲○○就前揭強
    盜、竊盜之犯罪事實亦均為完全自白，亦能明確供述、清楚
    回答原審法官之問話，且未向原審法官表示警察利誘云云（
    見原審卷第23、24頁）；再者，強盜行為係警方極力查緝之
    嚴重犯罪行為，其刑責甚重，此為一般人所週知之事實，被
    告甲○○於97年7月26日警詢當時既為滿28歲之智識健全之
    正常成年人，應具有相當之智識、能力自由判斷對其自身利
    害相關之事，則其對自承強盜犯行之後果，理應知之甚明，
    乃其竟因害怕被收押禁見，欲交保即陷自己入罪，故意承認
    不實之強盜犯行，實與常情有違，是被告甲○○此部分所辯
    是否屬實，自有可疑。
  (四)據證人丙○○警員於本院證稱：「（問：製作甲○○筆錄之
    前，你有無拿丁○○之前做的筆錄給甲○○看？）沒有。」
    、「（問：在製作甲○○筆錄前，你有無跟甲○○講說如果
    甲○○和丁○○的筆錄不一樣，將來移送的時候可能被收押
    ？）我有跟甲○○說可能被收押，但是不是說一定被收押。
    我當時有跟甲○○討論到這個問題，當時甲○○否認，我跟
    他說丁○○已經承認，而且指認甲○○，我跟甲○○講說這
    個案件他跑不掉，而且案件有他的資料，還有通聯資料，我
    是跟甲○○講說如果他坦承，對他的刑期比較有幫助，如果
    甲○○否認的話，依據我的經驗，可能被收押的機率很高。
    」等語（見本院卷第126頁背面至第127頁），依證人丙○○
    警員之前揭證詞，固堪認定證人丙○○警員於對被告甲○○
    製作警詢筆錄之前，有對被告甲○○說：「如果否認的話，
    可能被收押的機率很高」，惟證人丙○○警員於本院復證稱
    ：「（問：製作筆錄前，你有無跟甲○○講說丁○○如何指
    認甲○○也是共犯的犯案過程的細節？）當初我們拘提甲○○到隊上，我跟他說丁○○有指認他而已，如何犯案的細節
    我沒有先講給甲○○聽。」、「（問：《提示南投分局投投
    警偵字第0970013090號警卷第7頁》甲○○在警詢筆錄承認
    丁○○只分給他4千元，關於這4千元的金額，是你在製作筆
    錄前先跟甲○○講的嗎？還是甲○○主動承認的？）是製作
    筆錄之前甲○○跟我講的，我沒有跟甲○○講，我不知道他
    們兩人怎麼分贓的。那4千元是甲○○主動承認的。」、「
    （問：你做筆錄前，有無跟甲○○講說丁○○承認搶到多少
    金額？）我有跟甲○○講說丁○○說搶到錢，至於搶到多少
    金額，我沒有跟甲○○講。」、「（問：甲○○在警詢中承
    認說『丁○○有叫被害人把錢拿出來，丁○○叫我幫忙，我
    只跟被害人說叫他配合一點』，關於這部分的供述內容是否
    你做筆錄前先跟甲○○講的，還是甲○○主動承認的？《提
    示南投分局投投警偵字第0970013090號警卷第7頁》）製作
    筆錄的時候甲○○才供述的。」等語（見本院卷第127頁背
    面至第128頁），依證人丙○○警員前揭證述，足認被告甲○○對於犯案之過程均係由其主動供述。被告甲○○雖辯稱
    其於製作警訊筆錄之前受警員誘導云云，惟司法警察訊問被
    告之過程中，倘有共犯或被害人曾就相關事實先為供述，員
    警為確認案情，就先前他人之相關供述告知被告，尚難認為
    構成誘導訊問，證人丙○○警員於對被告甲○○製作警詢筆
    錄之前，雖先告知被告甲○○，同案被告丁○○已經承認，
    並有指認被告甲○○等情節，惟丙○○警員並無其他不當利
    誘之行為，此部分自不合乎誘導訊問之要件。又證人丙○○
    警員於對被告甲○○製作警詢筆錄之前，縱使有對被告甲○○說：「如果否認的話，可能被收押的機率很高」，然此係
    證人丙○○警員基於其本身辦案之經驗，告知被告甲○○，
    被告甲○○欲為何種供述，係本於其自由意志所為，尚難認
    為證人丙○○警員此部分所為構成誘導訊問。此外亦無其他
    證據足資證明員警有何利誘之情事，尚難遽認被告甲○○之
    警詢自白係以不正方法取得。
  (五)被告甲○○固辯稱警詢筆錄是警察要求製作與丁○○之筆錄
    相同，偵訊筆錄則是檢察官要其坦承，所以當時作不實之陳
    述云云。然證人即同案被告丁○○於97年7月19日警詢時供
    述：「約於97年7月4日22時30分許竊取MVM－867號普型重機
    車，由綽號『阿達』竊取，我不知道『阿達』如何竊取，當
    時我在旁邊，是『阿達』直接竊取MVM－867號機車，然後我
    就給他載而一起離開，因為沒有交通工具所以竊取MVM－867
    號普型重機車。」、「我與『阿達』2人平分8000元現金，
    每人分得4000元後，我只拿金作金庫存款簿、合作金庫存款
    單及被害人身分證影本這些東西，然後我把整個皮包交給『
    阿達』。」等語（見南投縣政府警察局南投分局97年7月18
    日投投警偵字第0970012584號警卷《以下稱警卷一》第2頁
    背面、第3頁背面至第4頁），惟被告甲○○於97年7月26日
    警詢時供稱：「我並沒有竊取MVM－867號普型重機車，是丁○○竊取的，丁○○用其他機車鎖匙偷竊的，當時我不在場
    ，因為當時我所騎乘之LBN－289號普型重機車壞掉，沒有交
    通工具回南投，我本來要叫我老婆來載我，而丁○○就說要
    去竊取1部機車代步回南投，過約2或3分鐘丁○○就竊取MVM
    －867號普型重機車過來載我。」、「丁○○只分給我4000
    元，而皮包跟證件均由丁○○丟棄在草叢內。」等語（見警
    卷二第5頁背面、第7頁），足認究竟係由何人下手竊取MVM
    －867號機車、強盜得手後由何人拿走被害人之皮包等情節
    ，被告甲○○與丁○○於警詢中所供述之內容並不相同，顯
    然被告甲○○之警詢筆錄並非依照被告丁○○之警詢筆錄內
    容所製作，而係基於被告甲○○之自由意志陳述為記載。又
    經原審法院勘驗被告甲○○於97年7月26日檢察官偵訊時之
    錄音光碟，綜觀檢察官訊問之過程及原審法院勘驗偵訊錄音
    光碟之譯文，係檢察官訊問被告甲○○後，由被告甲○○陳
    述犯案之情節，或檢察官重覆被告甲○○所述加以確認，且
    訊問之內容，係採一問一答之方式就本案犯罪事實進行詢問
    ，且亦由被告甲○○就單一問題為具體陳述，並非由檢察官
    事先設題，而由其單純回答「是」，又被告甲○○回答問題
    之內容明確而詳細，且被告甲○○係在坦承強盜部分之犯罪
    事實後，檢察官始稱：「你就坦承，到時候到法院那邊，也
    比較好幫你處理。」等語，此有原審97年11月24日勘驗偵訊
    筆錄錄音光碟之勘驗筆錄附卷為憑（見原審卷第143至150頁
    ），又依偵查訊問之筆錄及原審法院勘驗偵訊筆錄錄音光碟
    之譯文，檢察官並未提供虛偽、錯誤之資訊予被告甲○○，
    自堪予證明被告甲○○並無陷入遭詐欺而為自白之危險，可
    見亦非檢察官要求被告甲○○自白犯行後，被告甲○○始為
    認罪之供述，是以被告甲○○上開所辯，自不足採信。
  (六)查被告甲○○於97年7月26日在南投縣政府警察局南投分局
    偵查隊所製作之警詢筆錄，經本院勘驗警詢錄音光碟結果，
    被告甲○○於警詢中業已陳明當時精神狀況正常，所言屬實
    ，警詢筆錄並據此記載被告甲○○當時精神狀況正常、所言
    屬實（見本院卷第99頁背面準備程序筆錄、警卷二第8頁）
    ，嗣於97年7月26日檢察官偵訊時，被告甲○○仍陳稱：「
    （問：在警察局那邊說的都實在嗎？）實在。」等語（見原
    審卷第143頁勘驗97年7月26日偵訊筆錄錄音光碟之譯文），
    是依卷內之資料顯示，被告甲○○於97年7月26日之警詢筆
    錄並非出於強暴、脅迫、利誘、詐欺、疲勞訊問、違法羈押
    或其他不正之方法，亦即被告甲○○於97年7月26日之警詢
    筆錄並無警方違反法定程序而取得之情形，依刑事訴訟法第
    156條第1項之規定及第158條之4反面規定，自有證據能力。
    又依被告甲○○所辯，其於警詢時因為害怕遭收押禁見，始
    為認罪之陳述云云，惟此涉及被告甲○○主觀上之動機，乃
    被告甲○○內心之決定，外人無從判斷，被告甲○○縱使自
    白犯罪，亦係被告甲○○依其自由意志判斷後所作之選擇，
    並且在警察機關未使用不正方法訊問之情形下，被告甲○○
    所以自白犯罪事實之動機，與自白之任意性尚無關連。故被
    告甲○○辯稱警詢筆錄係其配合員警之要求所製作，警詢筆
    錄不實且無證據能力云云，委無可採。據上所述，足信被告
    甲○○於警詢及偵查中所為之供述，應係基於被告甲○○自
    由意志所為之陳述，自具有任意性，被告甲○○嗣後於原審
    及本院抗辯遭員警利誘始於警詢中自白云云，應係事後卸責
    之詞，不足採信。
二、關於上訴人即被告丁○○（下稱被告丁○○）警詢筆錄自白
    之部分：
  (一)按被告之自白，非出於強暴、脅迫、利誘、詐欺、疲勞訊問
    、違法羈押或其他不正之方法，且與事實相符者，得為證據
    ，刑事訴訟法第156條第1項定有明文。本件被告丁○○於警
    詢、偵訊及原審準備程序時，曾就犯罪事實為自白，惟被告
    丁○○於原審97年11月18日審理時辯稱：警詢當時毒癮發作
    ，他們（指警察）問什麼，我都說是等語（見原審卷第110
    、111頁），被告丁○○於原審97年12月3日審理時辯稱：「
    被抓到的當天，因為藥癮來了很難過，所以作筆錄時只想趕
    快結束，爭取趕快休息的時間，所越我就隨便說，因此內容
    不是完全實在。」等語（見原審卷第193頁），被告丁○○
    於本院辯稱其製作警詢筆錄時因毒癮發作，部分經過並非事
    實，警察說什麼，伊就說是、是、是，伊不記得筆錄怎麼作
    的云云（見本院卷第14、64頁）。經查，被告丁○○於偵查
    及原審行準備程序中均未提及製作警詢筆錄時處於意識不清
    之情形，嗣於原審審理、本院行準備程序時，始表示因毒癮
    發作而意識不清，被告丁○○前揭抗辯是否屬實，已有可疑
    。
  (二)經本院勘驗被告丁○○97年7月19日警詢筆錄錄影光碟結果
    ，被告丁○○於製作警詢筆錄時，雖有打哈欠、打嗝等顯示
    出較為疲勞之狀況，然經警方提供香菸、喝飲料及吃檳榔後
    ，已無前述狀況，被告丁○○在製作警詢筆錄時，喝飲料一
    瓶，抽香菸一次，吃檳榔一顆，對於警方詢問之問題，亦回
    答流暢，精神狀況正常，警方亦無誘導訊問之情形發生，製
    作筆錄過程並無看到被告丁○○有流鼻涕或毒癮發作的情形
    ，且經勘驗結果，警詢錄影錄音光碟內容與警詢筆錄記載之
    內容相符（見本院卷第77頁背面、第78頁）。又依本院勘驗
    被告丁○○上開97年7月19日警詢筆錄錄影光碟結果，警方
    於為權利告知後，並向被告丁○○確認是否願意接受夜間詢
    問及是否請律師或家屬到場，待被告丁○○同意接受詢問並
    簽名，及表示無庸請律師或家屬到場後，始開始採一問一答
    之方式就本案犯罪事實進行詢問，警詢筆錄內容與警詢錄音
    內容相互吻合，且多數均係由被告丁○○就單一問題為具體
    陳述，並非由警方事先設題，而由其單純回答「是」，又被
    告丁○○回答問題之語氣平緩而流暢，內容明確而詳細，且
    常係經警員向其確認回答後始記載，並無答非所問或因身體
    狀況不佳而無法回答問題之情形，有本院勘驗筆錄及警詢筆
    錄附卷為憑（見本院卷第77頁背面、第78頁、警卷一第2至
    5頁），本院衡諸被告丁○○於97年7月19日警詢筆錄中尚能
    親自簽名捺印，隨後於同日（97年7月19日）上午移送內勤
    檢察官訊問時，亦能清楚回答檢察官問話，且未向檢察官表
    示身體有不適之處或毒癮發作之情形，亦未向檢察官指稱其
    於警詢時有遭疲勞訊問或其他違法取供之情形，被告丁○○
    嗣後抗辯製作警詢筆錄時因毒癮發作而意識不清，認警詢筆
    錄無證據能力云云，尚無可採。
  (三)又被告丁○○因另案違反毒品危害防制條例案件，經法院判
    處有期徒刑10月確定，被告丁○○於97年7月19日經檢察官
    訊問後發監執行，被告丁○○於97年7月23日經警方借提訊
    問，經本院勘驗被告丁○○97年7月23日警詢筆錄錄影光碟
    結果，被告丁○○於警方詢問時，有短暫時間打呵欠，警方
    提供香菸一支供被告丁○○施用，警詢製作期間，被告丁○○有施用一支香菸和喝水，被告丁○○製作警詢筆錄時神情
    自若，並不時觀看電腦螢幕上之筆錄內容，對於警方之問題
    回答流暢，精神狀況處於正常狀況；警方於詢問時，並無誘
    導詢問之情形發生（見本院卷第78至79頁），足認被告丁○○於97年7月23日警詢時並無毒癮發作之情形。
  (四)綜上所述，被告丁○○於警詢時之自白，具有任意性，並無
    毒癮發作而意識不清之情形，且無以不正方法訊問之情形，
    被告丁○○於警詢時之供述自得採為本案論罪之證據。
三、按被告以外之人於偵查中向檢察官所為陳述，除顯有不可信
    之情況者外，得為證據，刑事訴訟法第159條之1第2項定有
    明文。偵查中對被告以外之人（包括證人、鑑定人、告訴人
    、被害人及共同被告等）所為之偵查筆錄，或被告以外之人
    向檢察官所提之書面陳述，性質上均屬傳聞證據。惟現階段
    刑事訴訟法規定檢察官代表國家偵查犯罪、實施公訴，依法
    其有訊問被告、證人及鑑定人之權，證人、鑑定人且須具結
    ，而實務運作時，檢察官偵查中向被告以外之人所取得之陳
    述，原則上均能遵守法律規定，不致違法取供，其可信度極
    高，職是，被告以外之人前於偵查中已具結而為證述，除反
    對該項供述得具有證據能力之一方，已釋明「顯有不可信之
    情況」之理由外，不宜以該證人未能於審判中接受他造之反
    對詰問為由，即遽指該證人於偵查中之陳述不具證據能力。
    且所謂不可信性情況，法院應審酌被告以外之人於陳述時之
    外在環境及情況，例如：陳述時之心理狀況、有無受到外力
    干擾等，以為判斷之依據。本件證人即被告甲○○於檢察官
    偵查中，以證人之身分陳述，經告以具結義務及偽證處罰後
    ，於命證人朗讀結文後具結，其係於負擔偽證罪之處罰心理
    下證述，並以具結擔保其供述之真實性，又無受其他不當外
    力干擾之情形，其未曾提及檢察官在偵查時有不法取供之情
    形，依上說明，其於偵查中之證言自具有證據能力。
四、次按，被告以外之人（包括證人、鑑定人、告訴人、被害人
    及共同被告等）於審判外之陳述雖不符刑事訴訟法第159條
    之1至之4等四條之規定，而經當事人於審判程序同意作為證
    據，法院審酌該言詞陳述或書面陳述作成時之情況，認為適
    當者，亦得為證據；當事人、代理人或辯護人於法院調查證
    據時，知有刑事訴訟法第159條第1項不得為證據之情形，而
    未於言詞辯論終結前聲明異議者，視為有前項之同意，同法
    第159條之5定有明文。立法意旨在於傳聞證據未經當事人之
    反對詰問予以核實，原則上先予排除。惟若當事人已放棄反
    對詰問權，於審判程序中表明同意該等傳聞證據可作為證據
    ；或於言詞辯論終結前未聲明異議，基於尊重當事人對傳聞
    證據之處分權，及證據資料愈豐富，愈有助於真實發見之理
    念，且強化言詞辯論主義，使訴訟程序得以順暢進行，上開
    傳聞證據亦均具有證據能力。本件證人丁○○、己○○等人
    固曾於警詢中為陳述，其性質雖屬傳聞證據，惟查無符合同
    法第159條之1至之4等前四條之情形，其等所為之上開警詢
    筆錄內容，業經本院審理時予以提示並告以要旨，且各經檢
    察官、被告及辯護人等人表示意見。當事人已知上述筆錄乃
    傳聞證據，且均未於言詞辯論終結前對該等筆錄內容聲明異
    議，依上開規定，是其等於警詢中之證言已擬制同意其有證
    據能力，本院審酌上開筆錄作成時，較無人情施壓或干擾，
    亦無不當取供之情形，認為以之作為本案之證據亦屬適當，
    是其等於警詢中之證言自具有證據能力。
五、復按傳聞法則乃對於被告以外之人於審判外之言詞或書面陳
    述而為之規範。卷附至犯罪現場或丟棄證物現場指認拍攝之
    照片、路口監視錄影器翻拍之照片，乃以科學、機械之方式
    ，對於當時狀況所為忠實且正確之記錄，性質上並非供述證
    據，無刑事訴訟法第159條第1項規定傳聞法則之適用，以上
    證物與本案具有關聯性，與本案待證事實具有自然之關聯性
    ，且無證據證明係公務員違法取得之物，依法自得作為證據
    。
貳、實體部分：
一、認定犯罪事實所憑之證據及理由：
  (一)竊盜部分：
    訊據被告甲○○固坦承竊取前揭機車之事實，惟辯稱：伊並
    沒有攜帶兇器，丁○○也不是把風，伊並非跟丁○○共同竊
    盜，伊只承認犯普通竊盜罪，並非加重竊盜云云。經查：
  (1)被告甲○○於97年8月1日偵訊中供稱：「然後機車壞掉了，
    我們（按：指被告甲○○及丁○○）就去偷一台機車」等語
    （見原審卷第152頁勘驗97年8月1日偵訊筆錄錄音光碟之譯
    文），被告甲○○於原審97年8月22日接押訊問時供稱：「
    （問：對檢察官起訴書所載之犯罪事實有何意見？《告以要
    旨》）承認犯罪。偷車的部分我也承認，車子是我動手去偷
    的，我用我自己的鑰匙去偷的，鑰匙沒有扣案，鑰匙是我自
    己的機車鑰匙。」等語（見原審卷第23頁），被告甲○○於
    原審97年9月8日準備程序時供稱：「竊盜部分我認罪」等語
    （見原審卷第46頁），被告甲○○於原審97年11月18日審理
    時供稱：「對於丁○○說我們偷車時，他帶刀這部分，沒有
    意見。」等語（見原審卷第116頁），被告甲○○於原審97
    年12月3日審理時供稱：「機車是我偷的沒有錯」、「（問
    ：起訴書犯罪事實二辛○○的那部機車是何人偷的？）是我
    偷的，我用壞掉的那部機車的鑰匙插進去機車就發動了。」
    等語（見原審卷第184、194頁），依被告甲○○前揭供述之
    內容，足認被告甲○○坦承前揭竊取機車之犯罪事實。
  (2)證人即同案被告丁○○於97年7月19日警詢中證稱：「約於
    97年7月4日22時30分許竊取MVM－867號普型重機車，由綽號
    『阿達』竊取，我不知道『阿達』如何竊取，當時我在旁邊
    ，是『阿達』直接竊取MVM－867號機車，然後我就給他載而
    一起離開，因為沒有交通工具所以竊取MVM－867號普型重機
    車。」等語（見警卷一第2頁背面），被告丁○○於原審97
    年11月18日審理中以證人之身分證稱：「逛到草屯那邊，甲○○機車壞掉，甲○○就去偷壹台機車，．．．」、「（問
    ：對於7月4日晚上，你與甲○○共同去偷機車的事情，到底
    是承認還是否認？）承認。」、「（問：所以是你們二人一
    起偷機車？）是的，甲○○去偷，我在旁邊。」、「（問：
    所以小武士刀是你從甲○○家廚房流理台找到？）是的。」
    、「（問：你拿出來，甲○○有看到？）有。」、「（問：
    後來甲○○載你到草屯後，他機車壞掉，所以你們兩人又去
    偷一部機車？）是的。」、「（問：所以偷機車時，你身上
    帶那把小武士刀？）是的。」等語（見原審卷第108頁、第
    113至115頁），核與被害人辛○○於警詢時證述之情節相符
    （見警卷一第15、16頁），並有贓物認領保管單1份（見警
    卷一第17頁）、車號MVM－867號重型機車照片4張（見警卷
    一第21、22頁、警卷二第16、17頁）、丁○○指認竊取車號
    MVM-867號重型機車地點之照片（見警卷一第23頁）、甲○○指認竊取車號MVM-867號重型機車地點之照片（見警卷二
    第18頁）、丁○○指認丟棄車號MVM-867號重型機車地點之
    照片各2張（見警卷一第25頁）、甲○○指認丟棄車號MVM-8
    67號重型機車地點之照片2張（見警卷二第21頁）附卷為憑
    ，被告甲○○之自白核與事實相符，足以採信，本件事證明
    確，被告甲○○此部分竊盜之犯行堪予認定。
  (3)按以自己犯罪之意思而參與，其所參與者雖非犯罪構成要件
    之行為，仍無解於共同正犯之罪責，而共同正犯之成立，祇
    須具有犯意之聯絡，行為之分擔，既不問犯罪動機起於何人
    ，亦不必每一階段犯行，均經參與，且共同正犯間，非僅就
    其自己實施之行為負其責任，並在犯意聯絡之範圍內，對於
    他共同正犯所實施之行為，亦應共同負責（參照最高法院66
    年臺上字第2527號、34年上字第862號、32年上字第1905 號
    判例）。又把風行為，在排除犯罪障礙，助成犯罪之實現，
    在合同意思範圍內分擔犯罪行為之一部，故亦係共同正犯（
    參照最高法院94年度台上字第5813號判決）。被告甲○○於
    97年8月1日偵訊中已陳明：「然後機車壞掉了，我們（按：
    指被告甲○○及丁○○）就去偷一台機車」等語（見原審卷
    第152頁勘驗97年8月1日偵訊筆錄錄音光碟之譯文），被告
    丁○○於原審97年11月18日審理中以證人之身分證稱：「（
    問：對於7月4日晚上，你與甲○○共同去偷機車的事情，到
    底是承認還是否認？）承認。」、「（問：所以是你們二人
    一起偷機車？）是的，甲○○去偷，我在旁邊。」、「（問
    ：後來甲○○載你到草屯後，他機車壞掉，所以你們兩人又
    去偷一部機車？）是的。」、「（問：所以偷機車時，你身
    上帶那把小武士刀？）是的。」等語（見原審卷第108頁、
    第113至115頁），依前揭證據資料，足認被告甲○○與丁○○均係在場共同實施竊盜罪之人，被告丁○○並在旁持長約
    30公分之系爭刀械把風，足認被告甲○○與丁○○確有共同
    竊盜之犯意聯絡，被告甲○○自應就丁○○攜帶兇器竊盜之
    犯行負共同責任，被告甲○○辯稱伊只犯普通竊盜罪云云，
    顯不足採信，被告甲○○此部分竊盜之犯行堪予認定。
  (二)強盜部分：
    訊據被告丁○○固坦承其自己有攜帶兇器強盜之犯行，惟否
    認與甲○○有意圖不法所有之犯意聯絡云云；被告甲○○則
    坦承有搭載丁○○將被害人己○○騎乘之機車攔下，且在丁○○持刀械為強盜犯行時有向己○○說要她配合一點，在丁○○取得己○○之財物後搭載丁○○逃逸，及事後有取得4
    千元之事實，惟矢口否認有何強盜之犯行，辯稱：伊不知道
    丁○○要做什麼，是丁○○叫伊停車，伊才知道丁○○要搶
    ，在強盜過程中伊都沒有動手，伊對於丁○○之強盜行為，
    事先並不知情，丁○○是在案發當日下午才交付4千元機車
    修理費給伊，伊不知道是強盜所得之財物云云。經查：
  (1)被告丁○○、甲○○犯本案強盜犯行時均頭載安全帽，致證
    人己○○無法明確指認強盜財物之人即是被告二人，惟證人
    己○○於97年7月5日凌晨4時50分許，遭二名歹徒以機車攔
    阻去路後，由其中一名歹徒持系爭刀械抵住證人己○○之脖
    子及腹部，並出手推開己○○，強取己○○之機車鑰匙後，
    開啟機車置物箱，取走己○○之黑色皮包，在該過程中，持
    系爭刀械之歹徒有對騎機車之歹徒說你不會下車幫忙喔等情
    節，業據證人己○○於警詢及原審審理時證述屬實（見警卷
    一第8、9頁、原審卷第97至102頁），並有路口監視錄影器
    翻拍照片9張（見警卷一第27至31頁、警卷二第12至15頁）
    、贓物認領保管單1份（見警卷一第12頁）、己○○合作金
    庫存摺、存款憑條存根聯、身分證及健保卡影本之照片（見
    警卷一第13、19頁）、被告丁○○指認強盜被害人己○○地
    點之照片（見警卷一第24頁）、被告甲○○指認強盜被害人
    己○○地點之照片（見警卷二第19頁）、被告丁○○之搜索
    扣押筆錄及查扣物品一覽表1份（見警卷一第45至48頁）在
    卷可資佐證。
  (2)證人即同案被告丁○○於97年7月19日警詢時證稱：「（問
    ：你與綽號『阿達』約何時抵達南投市由何人尋找作案目標
    ？在強盜被害人財物後於何時離開南投市？如何離開？）我
    記得約於04日23時許抵達南投市後，由我尋找作案目標，我
    與『阿達』丟棄MVM－867號作案機車後，一起與『阿達』走
    到麥當勞，『阿達』就離開去哪裡我不知道，然後我等車約
    到06時許才坐車離開。」、「強盜當時由我持刀強盜」、「
    約於5日4時30分許到5點，在南投市看守所前那條道路（嘉
    和一路194號前），由我選目標，當時我看見被害人騎乘機
    車，然後我叫『阿達』將機車騎到被害人機車旁邊攔阻被害
    人後，然後我就拿刀子抵住被害人身體腹部，叫被害人把錢
    拿出來，當時被害人反抗，我就叫『阿達』來幫住捉住被害
    人，由我搶被害人之機車鑰匙後，由我持機車鑰匙打開被害
    人機車置物箱，把被害人放置在物箱內的皮包搶走，然後我
    與『阿達』就一起逃走。」、「（問：經警方提示0000-000
    000號行動電話通聯記錄顯示，該手機於97年07月05日3時24
    分至3時51分案發前1個小時之基地台位址均出現於南投市，
    那時你與『阿達』在南投市作何事？）那時我與『阿達』在
    南投市找尋作案目標。」、「（問：經警方提示0000-00000
    0號行動電話通聯記錄顯示，該手機於97年07月05日5時07分
    至5時18分之基地台出現於35085《文化路528巷16號4樓》位
    址，那時你與『阿達』在作何事？）當時我與『阿達』在棄
    置MVM－867號普型重機車。」等語（見警卷一第3頁至第4頁
    背面），證人即同案被告丁○○於97年7月23日警詢時並指
    認綽號「阿達」之男子即是被告甲○○（見97年度他字第55
    1號卷第5頁警詢筆錄、第23頁指認犯罪嫌疑人紀錄表），又
    被告甲○○於97年8月1日偵訊中供稱：伊有改過名字，伊以
    前叫吳鴻達，綽號叫阿達等語（見97年度偵字第3242號卷第
    20頁），依前揭情事以觀，足認被告丁○○於警詢中指認綽
    號「阿達」之男子即是被告甲○○，核與事實相符，堪予採
    信。
  (3)被告甲○○於97年7月26日警詢時供稱：「（問：你與丁○○約何時抵達南投市？由何人尋找作案目標？在強盜被害人
    財物後於何時離開南投市？如何離開？）我忘記何時抵達南
    投市，由丁○○尋找作案目標，我與丁○○在強盜被害人財
    物後，一起丟棄MVM－867號作案機車，然後我用走路回南崗
    路租屋處，而丁○○約6時許在祖祠路巧婦超商前坐計程車
    離開。」、「（問：你和丁○○在強盜他人財物時作案之交
    通工具為何？何人持刀強盜？）我和丁○○在強盜他人財物
    時，作案之交通工具就是與丁○○共同竊取的MVM－867號普
    型重機車，強盜當時由丁○○持刀強盜，我騎乘機車。」、
    「（問：你與丁○○犯案當時之刀械從何而來？何人提供？
    ）作案用之刀械是我的，是丁○○說要拿一把刀子做武器，
    所以叫我找一把刀子給他。」等語（見警卷二第6頁背面、
    第7頁背面），又依本院勘驗被告甲○○於97年7月26日警詢
    筆錄錄音光碟之譯文內容，被告甲○○於97年7月26日警詢
    中供稱：「（問：你在何時？什麼地方？與丁○○強盜他人
    財物？什麼人提議的？如何分工？）都沒有說，我們都沒有
    計畫的你知道嗎？」、「（問：都沒有計畫？）對。算去到
    那找到作案目標，就說好，這台，啊就追，啊就攔下來。」
    、「（問：你們有一起找而已嘛？）沒有，他找的，因為我
    要回去了，他突然跟我說，在路上突然跟我說的。」、「（
    問：那就是...）他就跟我說，算說我們騎機車騎一騎，騎
    到車站那裡。」、「（問：對啊，那就是丁○○提議的嘛？
    ）對啊！」、「（問：對啊！你怎麼說沒有人提議？什麼人
    說要搶的，說要找作案目標，就丁○○啊！）對啊，他啊，
    他說的對啊！他就看到騎機車那個女的有沒有，他就說那個
    女的好，追，這樣。我說追要幹嘛？」、「（問：那也是一
    樣，在5日4時30分許，在看守所前，對嗎？）再過去一點。
    」、「（問：就嘉和一路194號前嗎？）嗯。」、「（問：
    由丁○○選目標，是嗎？）（點頭）是。」、「（問：當時
    丁○○看見被害人騎乘機車，然後叫我將機車騎到被害人身
    旁，將被害人攔下，對嗎？）嗯（點頭）。」、「（問：然
    後由丁○○拿出刀子抵住被害人身體腹部對嗎？就短的嘛？
    ）沒有啦，這裡啦（手比脖子）！」、「（問：脖子喔？）
    嗯！」、「（問：叫被害人把錢拿出來嗎？）嗯。」、「（
    問：當時被害人是不是有反抗？）有（點頭）。」、「（問
    ：對嗎？）嗯。」、「（問：丁○○怎麼用？丁○○叫你幫
    忙嗎？）丁○○就跟我說，趕快來幫忙啦，你坐在那裡做什
    麼？啊我跟他說我會怕。」、「（問：你下機車幫忙嗎？）
    我沒有下機車。」、「（問：啥？）我沒有下機車。」、「
    （問：他叫你幫忙？）對啊！」、「（問：你跟他說你會怕
    嗎？）對。」、「（問：你後來去幫忙？）（搖頭）沒有。
    」、「（問：都是丁○○自己用的？）對。」、「（問：包
    括搶被害人的鑰匙，打開置物箱裡的皮包？）對啊，那都是
    他用的。」、「（問：是不是這樣？）對。那個女的還在那
    裡拖時間，還在那裡說好啊，我去拿，我回去家裡拿。」、
    「（問：你就跟丁○○說你會怕，所以你沒有下機車幫忙？
    ）對。」、「（問：是否強盜被害人皆是由丁○○搶被害人
    之機車鑰匙後，持機車鑰匙打開被害人機車置物箱，把被害
    人放置在置物箱內之皮包搶走，然後跳上我所騎的機車一起
    逃走？）我有跟被害人說叫她配合一點，因為我不敢過去，
    我不敢靠過去，我有跟被害人說叫她配合一點這樣而已。啊
    他叫我幫忙啊，我不知道要怎樣幫忙啊。」、「（問：我只
    跟被害人說要她配合一點？）對，因為我不敢去幫忙。」、
    「（問：你與丁○○強盜多少財物？如何朋分？）8千多元
    啊！」、「（問：裡面有什麼簿子？）裡面東西我都不知道
    。」、「（問：拿給你4千元，其他你都不知道？）對。」
    、「（問：其它的你都不知道嗎？）對啊！都騎摩托車呀！
    」、「（問：你與丁○○於南投市尋找做案目標多久才選定
    做案目標？）繞回來，大約十幾分鐘吧，也不是尋找做案目
    標，本來要回來了，就在那邊騎，那邊巡，他就一會兒叫我
    載他到那裡，一會兒叫我載他到這裡，突然間找到的時候，
    他就跟我說這台，大約十幾分鐘。」、「（問：丁○○找到
    目標？）是。」等語（見本院卷第109頁背面至第110頁背面
    、第99頁背面至第100頁勘驗警詢筆錄錄影光碟之譯文），
    被告甲○○於97年7月26日偵訊中供稱：「（問：你們兩個
    就在南投閒逛？）在家樂福附近。」、「（問：在南投市家
    樂福附近閒逛？）是。」、「（問：為什麼沒事要去搶人家
    ？）他說他身上都沒錢，也沒有菸，口很渴。」、「（問：
    就提議要去搶劫？）對。」、「（問：後來你們在哪裡，怎
    麼分工的？就一樣還是你騎車，後面載他，還是怎樣？）忽
    然間騎到嘉和一路附近。」、「（問：南投看守所附近？）
    是，他就叫我騎到我們要下手的那個．．．。」、「（問：
    發現一個女子，婦女是不是？）是。他就叫我騎靠過去，他
    就跳下車，用刀子架著被害人。」、「（問：然後怎麼樣？
    他下車？）對，他下車架著被害人脖子。」、「（問：拿刀
    ，有拿刀嗎？）有。」、「（問：有沒有對被害人講什麼？
    ）他說搶劫，錢拿出來。」、「（問：那時候你在幹嘛？）
    那時候我就坐在機車上面，我很害怕，丁○○跟我講說：你
    坐在那裡幹嘛，趕快下來幫忙。可是我會怕，我不敢過去，
    就跟被害人說：妳配合一點。就跟她講這樣子而已。」、「
    （問：那後來呢？是誰動手搶了？）丁○○。」、「（問：
    怎麼搶的？）他去搶鑰匙，開置物箱。」、「（問：被害人
    的機車置物箱？）是。」、「（問：拿走了什麼？）拿走了
    皮包。」、「（問：什麼顏色的？）黑色。」、「（問：然
    後他就上車，你就趕快載他沿著什麼路跑掉？）往回走，沿
    著往大庄路的方向接南崗路，到體育場接文化路。」、「（
    問：然後呢？）就到南投國中旁。」、「（問：到哪裡分贓
    ？）南投國中旁。」、「（問：那你分得什麼，他分得什麼
    ？）我拿4千塊現金。」、「（問：那他呢？）也是4千塊現
    金，其餘還有拿什麼我不知道。」、「（問：那你們身上那
    些衣服都怎麼處理？）我的衣服就是回家之後丟在樓下的資
    源回收箱裡。」、「（問：你看一下《提示翻拍路口監視之
    畫面》這拍到你們兩個，是不是你們兩個？）是。」、「（
    問：刀子呢？）刀子後來是丁○○拿走的。」、「（問：也
    是丁○○拿走的，所以你也不曉得？）是。」等語（見原審
    卷第145至147頁勘驗97年7月26日偵訊筆錄錄音光碟之譯文
    ），被告甲○○於97年7月26日偵訊中以證人之身分證稱：
    「（問：你們就在南投這裡晃？）我們就一路騎回來到南投
    。」、「（問：後來呢？誰提議要去搶錢？）丁○○。」、
    「（問：地點，地點在哪裡？看到一個婦女騎機車喔？）是
    。」、「（問：看守所附近？）是。」、「（問：看到一個
    婦女騎機車喔？）是，他就叫我追，我問他幹嘛？他就叫我
    說你追就對了，追到旁邊他就叫我停在她旁邊。」、「（問
    ：然後誰拿刀下車？）丁○○。」、「（問：下車拿刀架在
    人家脖子上？）對。」、「（問：然後就說什麼？）不要動
    ，搶劫，錢拿出來。」、「（問：那個時候你在做什麼？坐
    在機車上？）是。」、「（問：你很害怕？）是，我本來要
    跑，可是不知道該怎麼辦。」、「（問：後來丁○○就叫你
    過去幫忙？）對。」、「（問：你有下車嗎？）沒有。」、
    「（問：只有跟被害人說叫她配合一點？）對。」、「然後
    他（指丁○○）就搶機車鑰匙。」、「（問：他就搶機車鑰
    匙開那個？）機車的置物箱，從裡面拿皮包出來。」、「（
    問：後來兩個人又騎那台機車逃逸？）對。」、「（問：然
    後你分到4千塊，其他東西都是他處理的？）是。」、「（
    問：那刀子他怎麼處理？）我不曉得。」、「（問：這個都
    實在喔？）都實在。」等語（見原審卷第149至150頁勘驗97
    年7月26日偵訊筆錄錄音光碟之譯文），被告甲○○於原審
    法院97年7月26日檢察官聲請羈押訊問時供稱：「（問：對
    於檢察官聲請羈押之犯罪事實，有何意見？《告以要旨》）
    對於強盜的部分我承認。」、「（問：系爭刀子是何人的？
    ）是我的，我從家中廚房拿的。」、「（問：是何人下車拿
    刀子抵住被害人？）丁○○。」、「（問：是否由你負責搶
    奪財物？）沒有，都是由丁○○一個人動作的，我當時會怕
    ，我就坐在車上不敢下去。」、「（問：總共搶得多少錢？
    ）8千元。」、「（問：你分得多少錢？）4千。」等語（見
    原審法院97年度聲羈字第127號卷第5、6 頁），被告甲○○
    於原審97年8月22日接押訊問時供稱：「強盜部分，我也承
    認，犯案時候所用的刀是在我家廚房，用來切西瓜的刀子。
    刀子是丁○○拿走，如何處理我不清楚。強盜的時候，我沒
    有下車幫忙，我一直坐在機車上面。丁○○有叫我下來幫忙
    ，但是我並沒有下來，我不敢，我會怕，丁○○好像在發飆
    ，用台語罵我，說我坐在那邊幹嘛，不下來幫忙，我跟被害
    人說你配合一點。我事後分到贓款4千元，．．．」等語（
    見原審卷第23、24頁），被告甲○○於原審97年9月8日準備
    程序時供稱：「我當時確實有跟被害人說要他配合一點」等
    語（見原審卷第46頁），參諸證人己○○於警詢中證稱：「
    後來那個持刀的歹徒再跟那個騎機車的歹徒說『你是不會下
    來幫忙ㄡ』」等語（見警卷一第8頁），證人己○○於原審
    亦證稱：拿刀的那個歹徒跟他同夥說：「你是不會下來幫忙
    喔」等語（見原審卷第99頁），核與被告丁○○、吳世瑋供
    述犯案過程之情節相符，足認被告甲○○前揭自白屬實，堪
    予採信。
  (4)被告丁○○強盜得手後，隨即與被告甲○○朋分贓款8千元
    ，二人各得4千元，且將車號MVM－867號機車及己○○之黑
    色皮包均丟棄在南投國中後方產業道路之草叢內乙節，為被
    告丁○○與甲○○於警詢時所承認（見警卷一第3頁背面至
    第4頁、警卷二第6頁背面至第7頁背面、第25頁），並有渠
    二人指認之現場照片共6張附卷可佐（見警卷一第25頁、警
    卷二第20頁至第21頁），被告甲○○並於偵查中以證人之身
    分具結證稱：丁○○拿走被害人之黑色皮包後，伊就騎機車
    載丁○○逃逸，伊與丁○○各分得4千元現金等語（見97年
    度偵字第3242號卷第9頁、原審卷第150頁勘驗97年7月26日
    偵訊筆錄錄音光碟之譯文）。
  (5)被告甲○○於原審及本院審理時否認事前知悉被告丁○○要
    強盜他人財物，且亦非在被告丁○○得手後隨即朋分贓款，
    而係在案發當日下午，丁○○自台中返回南投，交付4千元
    之機車修理費給伊，伊不知該4千元係贓款云云。
  按共同正犯，係共同實施犯罪行為之人，在共同意思範圍內
    ，各自分擔犯罪行為之一部，相互利用他人之行為，以達其
    犯罪之目的，其成立不以全體均行參與實施犯罪構成要件之
    行為要件；參與犯罪構成要件之行為者，固為共同正犯；以
    自己共同犯罪之意思，參與犯罪構成要件以外之行為，或以
    自己共同犯罪之意思，事前同謀，而由其中一部分人實行犯
    罪之行為者，亦均應認為共同正犯，使之對於全部行為所發
    生之結果，負其責任（司法院大法官會議釋字第109號解釋
    參照）。又共同正犯之成立，祇須具有犯意之聯絡，行為之
    分擔，既不問犯罪動機起於何人，亦不必每一階段犯行，均
    經參與（最高法院34年上字第862號判例參照）。再按共同
    實施犯罪行為之人，在合同意思範圍以內，各自分擔犯罪行
    為之一部，相互利用他人之行為，以達其犯罪之目的者，即
    應對於全部所發生之結果，共同負責（最高法院28年度上字
    第3110號、50年度台上字第1060號判例參照）。
  證人己○○於原審審理時證稱：「（問：當天晚上你是騎機
    車，突然被另一部機車擋在你車前，把你擋下來？）是的。
    」等語（見原審卷第101頁），被告丁○○於原審審理時以
    證人之身分具結證稱：「（問：為什麼會去搶己○○東西？
    ）本來要回甲○○家，經過那邊，我就叫甲○○機車騎過去
    ，擋住己○○。」、「（問：你看到己○○後，發生什麼事
    情？）我叫甲○○將機車擋住己○○，甲○○將機車擋在己○○前面，．．．」等語（見原審卷第103、108頁），由上
    開情形可知，案發之前，被告丁○○搭乘被告甲○○所騎乘
    之機車，在南投市搜尋作案目標，被告丁○○看到被害人己○○所騎之機車後，即叫被告甲○○騎乘機車攔阻被害人己○○，被告丁○○即下車持刀械抵住被害人己○○，被告丁○○在強盜之過程並對被告甲○○稱：「你不會下車幫忙喔
    」，被告甲○○聽聞之後復出言要求被害人己○○配合一點
    ，甚至在被告丁○○強盜得手後，被告甲○○隨即搭載被告
    丁○○離開現場並朋分所得之贓款，由此足資證明被告甲○○自始即有強盜之主觀犯意，並與被告丁○○間有犯意聯絡
    ，否則為何於凌晨4、5時之時間，聽從被告丁○○之指示，
    無故騎乘機車攔阻素不相識之被害人己○○？又被告甲○○
    雖未下車強取被害人己○○之財物，然被告甲○○確有騎乘
    機車攔阻被害人己○○，並於被告丁○○強盜之時在場出言
    要求被害人己○○配合一點，亦分得贓款4千元，是被告甲○○與丁○○2人間，就本件強盜之犯行有犯意聯絡及行為
    分擔甚明，揆諸上開說明，被告甲○○自應對於全部行為所
    發生之結果，負其責任，仍應論以共同正犯。
  被告丁○○於原審審理時以證人之身分雖證稱：並無向甲○○提議要強盜，是在事後其從台中回來，才交付4千元給甲○○要修理機車云云（見原審卷第103頁至第106頁）。惟查
    ，被告甲○○於97年7月26日警詢中供稱：「（問：對啊，
    那就是丁○○提議的嘛？）對啊！」、「（問：對啊！你怎
    麼說沒有人提議？什麼人說要搶的，說要找作案目標，就丁○○啊！）對啊，他啊，他說的對啊！他就看到騎機車那個
    女的有沒有，他就說那個女的好，追，這樣。我說追要幹嘛
    ？」等語（見本院卷第109頁背面至第110頁勘驗警詢筆錄錄
    影光碟之譯文），足認被告甲○○於警詢中已坦承係由被告
    丁○○提議強盜他人財物。又被告丁○○強盜得手後，隨即
    與被告甲○○朋分贓款8千元，二人各得4千元等情，業據證
    人即被告丁○○、甲○○於警詢中證述明確（見警卷一第3
    頁背面至第4頁、警卷二第6頁背面至第7頁背面、第25頁、
    本院卷第99頁背面至第100頁勘驗警詢筆錄錄影光碟之譯文
    ），況被告甲○○於97年7月26日偵查中更詳細供稱其在被
    告丁○○強盜得手後，搭載被告丁○○沿南投市○○路往南
    崗路前往體育場，再接文化路到南投國中旁分贓，二人各分
    得4千元等語（見97年度偵字第3242號卷第8頁偵訊筆錄、原
    審卷第146、147頁勘驗偵訊筆錄錄影光碟之譯文），甚且迄
    於檢察官向原審法院聲請羈押及向原審法院提起公訴時，亦
    均坦承強盜之犯行（見97年度聲羈字第127號卷第5、6頁、
    原審卷第23、24頁），被告甲○○於97年7月26日原審法院
    羈押訊問時亦供稱；「我是因為載送丁○○去草屯，然後我
    的車子壞掉，所以丁○○強盜8千元後，就說一人一半，請
    我保密，給我4千元也順便讓我去修理機車。」等語（見97
    年度聲羈字第127號卷第6頁），足認被告丁○○於強盜得手
    後即分贓款4千元給被告甲○○，被告甲○○亦知悉分得之4
    千元係被告丁○○強盜所得之財物。參諸證人即同案被告丁○○於97年7月23日警詢時證稱：97年7月5日下午3時許，甲○○撥打其0000000000號行動電話，係甲○○問其在哪裡，
    其回答在台中市，晚一點會去草屯找甲○○，在與綽號「阿
    猴」友人見面等語（見警卷二第24頁背面至第25頁），被告
    甲○○於97年7月26日警詢時供稱：「（問：經警方調閱你
    所有0000－000000號行動電話97年7月5日15時19分03秒之電
    話通聯紀錄顯示，當時你撥打0000－000000號行動電話給何
    人？談話內容為何？經警方提供通聯紀錄供你觀看後是否正
    確？）當時我撥打0000－000000號行動電話給丁○○，我問
    丁○○說你不是要過來找我，然後丁○○跟我回答他晚一點
    會來草屯找我，0000－000000號行動電話通聯紀錄經我觀看
    後正確。」等語（見警卷二第6頁及背面），足認被告甲○○、丁○○於警詢時並未提及於97年7月5日下午有交付4千
    元之情事；復參以被告丁○○於警詢時之詢問係與甲○○分
    開進行，未直接面對被告甲○○、當庭對質或接受交互詰問
    之情況下，被告丁○○因心理之壓力程度較低，處於較易為
    合於真實之陳述之狀態，若被告甲○○在庭時，被告丁○○
    即有可能對被告甲○○有所顧忌，因而在被告甲○○面前較
    不願陳述或迴避不利之事實，再參諸被告丁○○於警詢中之
    證述距案發日較近，當時記憶自較深刻，可立即反應所知，
    不致因時隔日久而遺忘案情；且被告丁○○當時未直接面對
    被告甲○○，較無來自被告甲○○或其他成員同庭在場之壓
    力而出於虛偽不實之指證，或事後串謀而故為迴護被告甲○○之機會，故證人即被告丁○○上開於警詢時所證述係其提
    議強盜，事後隨即朋分贓款等語，自較為可採，被告丁○○
    於原審審理時所證並無向甲○○提議要強盜，及是在同日下
    午其從台中回來，才交付4千元給甲○○要修理機車云云，
    係事後迴護被告甲○○之詞，難予採取，被告甲○○此部分
    所辯，係事後圖脫免罪責之詞，自不足採信。
  又證人己○○於原審審理時雖證稱：騎機車的另一個人（按
    ：即被告甲○○）沒有叫我配合一點，在機車上的人應該是
    沒有說話等語（見原審卷第99、101頁），惟依本院勘驗被
    告甲○○於97年7月26日警詢筆錄錄音光碟之譯文內容，被
    告甲○○於97年7月26日警詢中供稱：「我有跟被害人說叫
    她配合一點，因為我不敢過去，我不敢靠過去，我有跟被害
    人說叫她配合一點這樣而已。」等語（見本院卷第110頁背
    面勘驗警詢筆錄錄影光碟之譯文），被告甲○○於97年7 月
    26日偵訊中供稱：「我不敢過去，就跟被害人說：妳配合一
    點。就跟她講這樣子而已。」等語（見原審卷第146頁勘驗
    97年7月26日偵訊筆錄錄音光碟之譯文），被告甲○○於原
    審97年8月22日接押訊問時供稱：「我跟被害人說你配合一
    點。」等語（見原審卷第24頁），被告甲○○於原審97 年9
    月8日準備程序時供稱：「我當時確實有跟被害人說要他配
    合一點」等語（見原審卷第46頁），依被告甲○○前揭供述
    ，足認被告甲○○於被告丁○○強盜財物之過程，確實有出
    言要求被害人己○○配合一點，參諸證人己○○於原審復證
    稱：那時候我也很緊張等語（見原審卷第101頁），依現場
    狀況事發突然，證人己○○之人身安全亦遭危害，已自顧不
    暇，自難期證人己○○於事後對細節部分為正確無誤之供述
    ，尚難因證人己○○就被告甲○○有無出言要求配合一點之
    部分陳述瑕疵，即遽認其所述為無可採，併此敘明。
  (6)至於被告丁○○及甲○○二人強盜所得之現金數額，被告丁○○於97年7月19日警詢時供稱：「當時我與『阿達』強盜
    到約8000元，．．．我與『阿達』2人平分8000元現金，每
    人分得4000元．．．」等語（見警卷一第3頁背面），被告
    丁○○於97年7月23日警詢時供稱：「被害人皮包內有現金
    8000多元」、「我當時拿現金4000元」等語（見97年度他字
    第551號卷第5頁），被告丁○○於97年7月19日偵訊時供稱
    ：「（問：強盜得來的那些東西後來怎麼處理？）兩個平分
    。」、「（問：有多少錢被平分掉？）8千多。」、「（問
    ：8千多塊？）是。」、「（問：為什麼被害人說她的現金
    有1萬3千元被你們搶走了？）不曉得，裡面只有8千多。」
    等語（見原審卷第156、157頁勘驗97年7月19日偵訊筆錄錄
    音光碟之譯文），被告丁○○於原審97年11月18日審理中以
    證人之身分證稱：搶到的皮包，裡面有現金8千多元，我搶
    到的8千元，我拿4千元給甲○○等語（見原審卷第104、105
    、113頁），被告丁○○於原審97年12月3日審理時供稱：「
    現金只有8千元」等語（見原審卷第184頁），被告甲○○於
    97年7月26日警詢中供稱：「（問：你與丁○○強盜多少財
    物？如何朋分？）8千多元啊！」、「（問：裡面有什麼簿
    子？）裡面東西我都不知道。」、「（問：拿給你4千元，
    其他你都不知道？）對。」等語（見本院卷第99頁背面勘驗
    97年7月26日警詢筆錄錄音光碟之譯文），被告甲○○於97
    年7月26日偵訊時供稱：「（問：那你分得什麼，他分得什
    麼？）我拿4千塊現金。」、「（問：那他呢？）也是4 千
    塊現金，其餘還有拿什麼我不知道。」等語（見原審卷第
    147頁勘驗97年7月26日偵訊筆錄錄音光碟之譯文），被告甲○○於原審97年8月22日接押訊問時供稱：「我事後分到贓
    款4千元」等語（見原審卷第24頁），被告甲○○於原審97
    年9月8日準備程序時供稱：「（問：強盜部分，是否也有分
    到錢？）是的，分到4千元。」等語（見原審卷第46頁），
    證人己○○固於警詢時證稱遭搶走13000元等語（見警卷一
    第8頁），與被告丁○○及甲○○上開所供稱及丁○○於原
    審審理時所證為「8000元」不符，惟二者相差非鉅，而依社
    會常情，平常人對於皮包內究竟剩餘多少金額之現金，如非
    特別清點，極可能是依以往之印象記憶剩餘之現金金額，是
    被害人己○○證述遭強盜取走之現金金額，是否即係確實之
    金額，自有疑問，且被告丁○○、甲○○既坦承強盜犯行，
    應無隱匿實情之必要，因無具體證據足認被告丁○○及甲○○就此部分所述不實，依罪疑惟輕、最有利於被告之原則，
    應認定被告2人強盜所得之現金部分為8千元。此外，雖被告
    丁○○於原審審理時以證人之身分證稱其所持之系爭刀械，
    印象中是軍用小武士刀等語（見原審卷第114頁），惟「武
    士刀」係槍砲彈藥刀械管制條例第4條第1項第3款所管制之
    刀械，未經許可，不得持有，而系爭刀械既未扣案，無從鑑
    定是否確為「武士刀」，是以亦不得逕認系爭刀械即為武士
    刀，併此敘明。
  (7)綜上所述，被告甲○○所辯係卸責之詞，無法採信，被告丁○○與甲○○此部分強盜之犯行均堪予認定。
二、論罪科刑之理由：
  (一)按刑法第321條第1項第3款之攜帶兇器竊盜罪，係以行為人
    攜帶兇器竊盜為其加重條件，此所謂兇器，其種類並無限制
    ，凡客觀上足對人之生命、身體、安全構成威脅，具有危險
    性之兇器均屬之，且祇須行竊時攜帶此種具有危險性之兇器
    為已足，並不以攜帶之初有行兇之意圖為必要（最高法院79
    年臺上字第5253號判例意旨參照）。查本件被告丁○○、甲○○在犯罪事實欄一竊盜時由被告丁○○所持之系爭刀械，
    雖未扣案，惟被告丁○○所持之系爭刀械長約30公分（證人
    己○○於原審證稱歹徒犯案所拿的刀械長約30公分，見原審
    卷第101頁），質地堅硬、頂端尖銳，若持以攻擊人，將產
    生一定之危害，自屬足以傷害人之生命、身體之兇器無訛。
    是核被告丁○○、甲○○所為，均係犯刑法第321條第1項第
    3款之攜帶兇器竊盜罪、同法第330條第1項之攜帶兇器強盜
    罪。
  (二)公訴意旨就犯罪事實欄一之竊盜犯行，認被告丁○○及甲○○係犯刑法第320條第1項之普通竊盜罪，惟行竊當時，被告
    丁○○係手持足以為兇器之系爭刀械在旁把風，依前開說明
    ，自應論以攜帶兇器竊盜罪，公訴意旨尚有未洽，惟基本構
    成要件事實相同，且經原審及本院當庭告知變更後之法條，
    爰依刑事訴訟法第300條之規定變更起訴法條，併予敘明。
  (三)被告丁○○與甲○○2人就犯罪事實欄一之攜帶兇器竊盜及
    攜帶兇器強盜犯行間，均有犯意聯絡及行為分擔，均為共同
    正犯。
  (四)被告丁○○與甲○○所犯上開2罪間，犯意各別，犯罪構成
    要件不同，均應予分論併罰。
  (五)查被告丁○○於96年間因犯施用毒品案件，經臺灣臺中地方
    法院以96年度訴字第1698號判決判處有期徒刑9月，嗣提起
    上訴後，向本院撤回上訴確定，繼經臺灣臺中地方法院以96
    年度聲減字第3954號裁定減為有期徒刑4月又15日確定，於
    96年9月5日縮刑期滿執行完畢；被告甲○○曾因施用第一級
    、第二級毒品案件，經臺灣南投地方法院以94年度訴字第61
    號判決分別判處有期徒刑10月、3月，施用第一級毒品部分
    即告確定，而施用第二級毒品部分經上訴後，經本院撤銷改
    判有期徒刑6月確定，並經本院以94年度聲字第915號裁定定
    應執行刑為有期徒刑1年2月確定；再因施用第一級、第二級
    毒品案件，經臺灣南投地方法院以94年度訴字第675號判決
    分別判處有期徒刑8月、4月，應執行有期徒刑10月，嗣提起
    上訴後，向本院撤回上訴確定，上開案件經接續執行，於96
    年2月6日假釋出獄交付保護管束，於96年7月16日假釋期滿
    未經撤銷視為執行完畢等情，有臺灣高等法院被告前案紀錄
    表各1份附卷可佐，被告2人於受有期徒刑之執行完畢後，5
    年以內故意再犯本件有期徒刑以上之各罪，皆為累犯，均應
    依法分別加重其刑。
三、原審認被告2人犯行事證明確，因而適用刑事訴訟法第299條
    第1項前段、第300條，刑法第28條、第321條第1項第3款、
    第330條第1項、第47條第1項等規定，並審酌被告2人正值青
    年，不思正途獲取財物，且係隨機犯強盜案，對於社會危害
    甚大，且所用之手段造成被害人承受莫大恐懼，被告丁○○
    又係提議及下手強盜之人，在強盜部分惡性較被告甲○○重
    大，惟被告丁○○犯後均坦承犯行，深具悔意，被告甲○○
    則僅坦承竊盜犯行（按：被告甲○○在原審坦承竊盜之犯行
    ），猶飾詞否認強盜犯行，難認有悔意等一切情狀，分別量
    處被告丁○○犯攜帶兇器強盜罪，處有期徒刑7年6月；量處
    被告甲○○犯攜帶兇器竊盜罪，處有期徒刑7月、犯攜帶兇
    器強盜罪，處有期徒刑7年4月，並就被告甲○○部分定其應
    執行之刑為有期徒刑7年9月。復敘明被告丁○○、甲○○就
    犯罪事實欄一之竊盜、強盜犯行所用之鑰匙1支及系爭刀械1
    把，雖係被告甲○○所有，亦據其供承在卷，然未據扣案，
    亦無證據證明尚屬存在，為免將來執行困擾，爰均不宣告沒
    收。經核原判決認事用法均無違誤，量刑亦屬妥適。被告甲○○上訴意旨否認有加重竊盜及強盜之犯行，自屬無理由，
    應予駁回。另被告丁○○上訴意旨謂原判決量刑過重，請求
    從輕量刑云云，惟參酌刑法第330條第1項加重強盜罪之法定
    刑為七年以上有期徒刑之罪，被告丁○○復因構成累犯而有
    加重其刑之適用，已如前述，且關於刑之量定，係實體法上
    賦予法院得為自由裁量之事項，倘其未有逾越法律所規定之
    範圍，或濫用其權限，即不得任意指摘為違法，原審量刑，
    已審酌被告丁○○之各種犯罪情狀，並無明顯失出、失入之
    處，被告丁○○上訴意旨指稱原審量刑過重，請求從輕量刑
    云云，亦為無理由，應予以駁回。
四、又原審判決被告丁○○犯竊盜罪四罪部分，業據被告丁○○
    於本院98年2月24日撤回上訴確定，被告丁○○犯竊盜罪四
    罪部分，嗣本案判決後再移送檢察官執行，併此敘明。
據上論斷，應依刑事訴訟法第368條，判決如主文。
本案經檢察官乙○○到庭執行職務。
中    華    民    國    98    年    5     月    21    日
             刑事第十一庭 審判長法  官  陳  朱  貴
                                法  官  郭  同  奇
                                法  官  胡  文  傑
上列正本證明與原本無異。
被告甲○○犯加重竊盜罪部分不得上訴；被告丁○○、甲○○犯
加重強盜罪部分得上訴。
如不服本判決應於收受送達後十日內向本院提出上訴書狀，其未
敘述上訴之理由者並得於提起上訴後十日內向本院補提理由書（
均須按他造當事人之人數附繕本）「切勿逕送上級法院」。
                                書記官  蔡  嘉  萍
中    華    民    國    98    年    5     月     21   日


司法院資訊處製作；財團法人民間司法改革基金會備份。
